【裁判字號】    91,訴,573
【裁判日期】    920529
【裁判案由】    誣告等
【裁判全文】
臺灣臺北地方法院刑事判決                          九十一年度訴字第五七三號
    公  訴  人  臺灣臺北地方法院檢察署檢察官
    被      告  戊○○○
右列被告因誣告等案件，經檢察官提起公訴（九十一年度偵字第九五五號、九十一年
度偵字第三七八七號、九十一度偵字第三七九一號）暨移
字第一二○一六號），本院刑事庭受理後（九十一年度簡字第一六五七號），認不宜
簡易判決處刑，而簽移本院適用通常程序審理，本院判決如左：
    主      文
戊○○○意圖為自己不法之利益，而竊佔他人之不動產，處有期徒刑陸月，如易科罰
金，以參佰元折算壹日。
被訴誣告部分無罪。
    事      實
一、戊○○○明知臺北縣新店市○○段五二○、文山段七三七、文山段七六一（乙○○所有）、廣明段五一八（陳高碧霞所有）、廣明段五二一（國園社區所有）、
    廣明段五一九、文山段七三五、文山段七三六（國有財產局所有）地號之土地並
    非其所有，竟意圖為自己之不法利益，自民國九十年九月十四日起不法佔用，並
    在其上整地及擅自搭建房屋使用，經乙○○發覺後，於九十年九月二十五日委託
    律師發函請求返還，及國園社區總幹事丙○○多次至現場勸說制止，均置之不理
    ，仍執意將坐落在前述等土地上之房屋繼續整建完工供己住用。
二、案經乙○○訴由臺北縣政府新店分局報請臺灣臺北地方法院檢察署檢察官偵查聲
    請簡易判決處刑暨移送併案審理，經本院刑事庭認不宜簡易判決處刑，而改依通
    常程序審理。
    理      由
壹、被訴竊佔部分：
一、訊據被告固坦承其所整地搭建之房屋係坐落在右揭各筆土地之事實，惟矢口否認
    有何竊佔犯行，辯稱：伊係為丁○所騙，且伊所搭建之房屋係以原有舊屋加以修
    繕而已，事後亦有意向乙○○購買所佔用範圍之土地云云。然查，被告原址舊屋
    固係向丁○購得，惟其明知並無該建物坐落土地之所有權，亦無任何使用基地之
    合法權源，業據被告於審理時供認在卷，且自卷附之前開各地號土地謄本均未見
    有被告權利之記載可稽，又有本院民事庭九十年度訴字第五七一一號民事判決附
    卷可參，已可認定。再者被告將此原有舊屋除北側坐落五二一地號部分外，絕大
    部分均予拆除後，經整地重建地基後再以鋼筋、Ｈ型鋼、水泥等建材重行搭建之
    情節，有施工始末之照片二十一幀可憑（見九十一年度偵字第九五五號偵查卷宗
    第十二、十三頁、九十一年度偵字第一二○一六號偵查卷宗第十八頁至二十頁、
    本院民事庭九十年度訴字第五七一一號民事第一審卷宗第九頁至第十四頁），又
    其搭蓋之建物確實坐落在前揭各地號土地之上，亦據本院於九十一年七月十日、
    九十二年四月四日二度會同臺北縣新店地政事務所同往現場履勘，有本院勘驗筆
    錄、現場照片及臺北縣新店地政事務所九十一年十一月二十九日北縣店地資字第
    ○九一○○一八二六二號函附之土地複丈成果圖附卷足憑。況且於前揭工事進行
    中，告訴人乙○○曾委託律師發函告知，國園社區之總幹事丙○○亦曾前往工地
    勸阻等節，已據證人林玉萍、丙○○證述在卷，被告亦所是認，惟其猶不予置理
    而執意搭蓋房屋完工供己住用，益徵其為自己不法利益之意圖甚明。至被告另以
    有意向乙○○購入所佔土地云云置辯，惟事發多時，迄未見有積極作為，更無任
    何初步共識達成，顯不足為有利被告之認定。綜上，被告主觀犯意與客觀犯行俱
    在，實已難辭竊佔罪責。被告上開所辯各節，顯係事後圖卸飾詞，殊無可採，罪
    證明確，犯行洵堪認定。
二、核被告所為，係犯刑法第三百二十條第二項之竊佔罪。被告竊佔臺北縣新店市○○段七三七、文山段七六一（乙○○所有）、廣明段五一八（陳高碧霞所有）、
    廣明段五二一（國園社區所有）、廣明段五一九、文山段七三五、文山段七三六
    （國有財產局所有）地號之土地部分，固未載於檢察官聲請簡易判決處刑書，惟
    公訴人已到庭陳述擴張此等地號部分之起訴犯罪事實，並詳載於論告書，本院自
    應併予審理。被告之竊佔行為侵害乙○○等人之財產法益，係一行為而觸犯數罪
    名，為想像競合犯，依刑法第五十五條規定，應從一重論處竊佔罪。爰審酌被告
    為便於自己居住，貪慾圖便，罔顧他人財產權益，所生損害非微，惟念其智識不
    高及犯罪後之態度等一切情狀，量處如主文所示之刑，並諭知易科罰金之折算標
    準，以資懲儆。
貳、被訴誣告部分：
一、公訴意旨略以：被告戊○○○因右述竊佔他人土地行為，遭國園社區總幹事即告
    訴人丙○○向臺北縣新店市公所檢舉而懷恨在心，竟意圖使丙○○及劉閔禮受刑
    事追訴，於九十年九月八日下午二時許，前往臺北縣政府新店分局碧潭派出所，
    向該所警員提出告訴，指稱：劉閔禮唆使丙○○，於九十年九月六日晚上十時許
    ，在位於臺北縣新店市○○路○段國園社區之停車場內，以「不得整修所購買的
    房子，否則要踹死你」之語對其恐嚇，致其心生畏懼，誣指丙○○及劉閔禮涉犯
    恐嚇罪，嗣經臺灣臺北地方法院檢察署檢察官以九十年度偵字第二二六二四號偵
    查終結為不起訴處分確定在案，因認被告戊○○○涉有刑法第一百六十九條第一
    項之誣告罪嫌等語。
二、按犯罪事實應依證據認定之，無證據不得推定其犯罪事實，為刑事訴訟法第一百
    五十四條所明定。又告訴人所訴事實，不能證明其係實在，對於被訴人為不起訴
    處分確定者，是否構成誣告罪，尚應就其有無虛構誣告之故意以為斷，並非當然
    可以誣告罪相繩；誣告罪之成立，須其申告內容完全出於憑空捏造，若所告尚非
    全然無因，祇因缺乏積極證明致被誣告人不受訴追處罰者，尚難遽以誣告論斷；
    誣告罪之成立，以意圖他人受刑事處分虛構事實而向該管公務員申告為其要件，
    故其所訴事實，雖不能證明係屬實在，而在積極方面尚無證據證明其確係故意虛
    構者，仍不能遽以誣告罪論處，最高法院五十九年臺上字第五八一號、四十三年
    臺上字第二五一號、四十六年臺上字第九二七號分別著有判例可資參照。
三、本件公訴人認被告戊○○○涉有誣告罪嫌，無非是以被告前申告丙○○、劉閔禮
    恐嚇案件，業經臺灣臺北地方法院檢察署檢察官偵查終結，認犯罪嫌疑不足而為
    不起訴處分確定在案等情為據。然訊之被告則始終堅詞否認有誣告犯行，辯稱：
    伊向丁○買了前述舊房子後，因為國園社區就在該房子旁邊坡坎的上方，屋旁還
    有一棵樹，為此劉閔禮就請丙○○來騷擾伊等語。經本院調閱臺灣臺北地方法院
    檢察署九十年度偵字第二二六二四號丙○○、劉閔禮恐嚇一案偵查卷宗，其中告
    訴人丙○○於偵查時即供稱：九十年九月六日伊有在國園社區的停車場，是被告
    先罵他，他才回罵被告「你娘的‧‧‧」等語（見九十年度偵字第二二六二四號
    偵查卷宗第二十六頁），告訴人丙○○嗣於本院審理時亦陳稱：伊告訴被告土地
    有些是別人的，要等土地重測後合法才能再蓋，伊與被告有發生爭吵，被告有罵
    伊，伊也有回罵等語，又證人甲○○於本院審理時亦結證稱：伊去過被告住處二
    、三次，曾經在晚上到被告家時，聽到爭吵，好像是叫被告房子不能蓋在那裡，
    不然要對她怎麼樣，有罵髒話，且有說要放火，那說話的人是一個男子，就站在
    房子旁斜坡上，也有說要踹被告，伊當時認為這樣吵沒有用，故叫被告去向警方
    報案等語，是被告為搭建房屋確與相鄰之國園社區人員發生嚴重爭吵，其中多有
    惡言相向，被告乃一年近六十歲之婦人，聽聞此間之言語，致心生恐懼之情，要
    屬可信。再者告訴人丙○○確實基於國園社區之立場為被告擅自搭建房屋佔用他
    人土地之事多次出面勸阻，亦據告訴人陳明在卷，而劉閔禮當時確係擔任國園社
    區主任委員一節，亦經劉閔禮在警訊時供陳詳明（見九十年度偵字第二二六二四
    號偵查卷宗第四十三頁），且據劉閔禮在檢察官訊問時亦供陳：伊確實曾因土地
    之事與被告發生爭吵（見九十年度偵字第二二六二四號偵查卷宗第七頁），觀諸
    該案全卷被告從未直指劉閔禮亦同在場出言恐嚇，是其所稱乃因劉閔禮是國園社
    區主任委員身分之緣故，而推測劉閔禮亦有相涉，請求警方處理，要非全然無因
    ，可知被告並無虛構事實，其所為之告訴非無所據，至丙○○、劉閔禮之行為是
    否涉犯刑事罪名，自應由檢察官偵查認定，尚不足以此逕認被告即屬虛構事實誣
    告。綜上，足認被告所辯應非虛妄，是被告前所申告並非完全出於憑空捏造，事
    出虛偽，嗣雖經臺灣臺北地方法院檢察署檢察官以九十年度偵字第二二六二四號
    偵查終結，認丙○○、劉閔禮犯罪嫌疑不足而為不起訴處分確定在案，然揆諸前
    揭判例意旨，尚難遽認被告有何誣告故意，而逕論以誣告罪名。此外，復查無其
    他積極具體、確切之證據足資認定被告有任何犯行，是因不能證明被告犯罪，自
    應為無罪判決之諭知。
據上論斷，應依刑事訴訟法第四百五十二條、第二百九十九條第一項前段、第三百零
一條第一項，刑法第三百二十條第二項、第四十一條第一項前段，罰金罰鍰提高標準
條例第一條前段、第二條，判決如主文。
本案經檢察官吳春麗到庭執行職務
中      華      民      國    九十二    年      五      月    二十九    日
                                      臺灣臺北地方法院刑事第九庭
                                          法  官  張  江  澤
右正本證明與原本無異。
如不服本判決，應於判決送達後十日內，向本院提出上訴狀。
                                          書記官  陳  泰  寧
中      華      民      國    九十二    年      六      月      三      日
附錄本案論罪科刑法條全文：
刑法第三百二十條：
意圖為自己或第三人不法之所有，而竊取他人之動產者，為竊盜罪，處五
年以下有期徒刑、拘役或五百元以下罰金。
意圖為自己或第三人不法之利益，而竊佔他人之不動產者，依前項之規定
處斷。
前二項之未遂犯罰之。


司法院資訊處製作；財團法人民間司法改革基金會備份。
